【裁判字號】    98,訴,487
【裁判日期】    980527
【裁判案由】    毒品危害防制條例
【裁判全文】
臺灣基隆地方法院刑事判決              98年度訴字第487號
公  訴  人  臺灣基隆地方法院檢察署檢察官
被      告  甲○○
上列被告因毒品危害防制條例案件，經檢察官提起公訴（98年度
毒偵字第677號），被告於準備程序中就被訴事實為有罪之陳述
，受命法官於聽取當事人之意見後，由本院合議庭裁定由受命法
官獨任以簡式審判程序判決如下：
    主    文
甲○○施用第一級毒品，累犯，處有期徒刑柒月。
    犯罪事實
一、甲○○前於民國92年間，因施用毒品案件，經本院裁定送觀
    察、勒戒後，認無繼續施用毒品之傾向，於92年10月14日出
    所，並經臺灣基隆地方法院檢察署檢察官以92年度毒偵字第
    890號為不起訴處分確定。復於94年間，因施用毒品案件，
    經本院以94年度訴字第350號判決判處有期徒刑7月確定，後
    經減刑並與其另犯之竊盜罪合併定應執行刑，甫於96年7月1
    6日期滿執行完畢。詎其猶不知悔改，復基於施用第一級毒
    品海洛因之犯意，於98年3月1、2日晚間某時，在其位於基
    隆市○○區○○街20巷55之3號住處，以針筒注射之方式，
    施用第一級毒品海洛因1次。嗣於同年月5日20時20分許，行
    經基隆市○○區○○街1號前，因手臂疑似有針筒痕跡，為
    警盤查，經其同意採集尿液送驗結果，確呈嗎啡陽性反應，
    始悉上情。
二、案經基隆市警察局第一分局報請臺灣基隆地方法院檢察署檢
    察官偵查起訴。
    理    由
一、上開事實，業據被告甲○○於本院審理時坦承不諱，且被告
    為警查獲所採集尿液，經送驗結果，呈嗎啡陽性反應，有基
    隆市警察局第一分局採驗尿液通知書1份、臺灣尖端先進生
    技醫藥股份有限公司98年3月20日濫用藥物檢驗報告1紙在卷
    可證，堪認被告上開自白確與事實相符，足以採信。按毒品
    危害防制條例係於92年7月9日修正公布，自93年1月9日起施
    行，其中第20條、第23條將施用毒品之刑事處遇程序，區分
    為「初犯」、「五年內再犯」、「五年後再犯」。依其立法
    理由之說明：「初犯」，經觀察、勒戒或強制戒治後，應為
    不起訴處分或不付審理之裁定；經觀察、勒戒或強制戒治執
    行完畢釋放後，「五年內再犯者」，因其再犯率甚高，原實
    施之觀察、勒戒及強制戒治既已無法收其實效，爰依法追訴
    或裁定交付審理。至於經觀察、勒戒或強制戒治執行完畢釋
    放後，「五年後再犯者」，前所實施之觀察、勒戒或強制戒
    治已足以遮斷其施用毒品之毒癮，為其自新及協助其斷除毒
    癮，仍適用「初犯」規定，先經觀察、勒戒或強制戒治之程
    序。從而依修正後之規定，僅限於「初犯」及「五年後再犯
    」二種情形，始應先經觀察、勒戒或強制戒治程序。倘被告
    於5年內已再犯，經依法追訴處罰，縱其第三次（或第三次
    以上）再度施用毒品之時間，在初犯經觀察、勒戒或強制戒
    治執行完畢釋放五年以後，已不合於「五年後再犯」之規定
    ，且因已於「五年內再犯」，顯見其再犯率甚高，原實施觀
    察、勒戒或強制戒治，已無法收其實效，即應依該條例第10
    條處罰（最高法院95年度台非字第59號、第65號判決意旨及
    最高法院95年第7次刑事庭會議決議、97年度第5次刑事庭會
    議意旨參照）。被告有如犯罪事實欄所載，於92年10月14日
    觀察勒戒執行完畢後5年內，再因施用毒品等案件，經法院
    判決確定等情，有臺灣高等法院被告前案紀錄表在卷可稽。
    被告既曾於「五年內再犯」，且經法院判處罪刑確定，竟又
    為本件施用毒品犯行，揆諸前揭說明，即非屬毒品危害防制
    條例第20條第3項所定「五年後再犯」之情形，故檢察官依
    法逕行起訴，於法要無不合，本件事證明確，被告犯行洵堪
    認定。
二、查海洛因係毒品危害防制條例第2條第2項第1款規定之第一
    級毒品，是被告甲○○所為，係犯同條例第10條第1項之施
    用第一級毒品罪。被告持有第一級毒品之行為，應為施用之
    高度行為所吸收，不另論罪。被告有如犯罪事實欄所示刑案
    之執行情形，此有台灣高等法院被告全國前案紀錄表在卷可
    按，其受有期徒刑之執行完畢後，5年內再犯本案有期徒刑
    以上之罪，為累犯，應依刑法第47條第1項之規定加重其刑
    。爰審酌被告前已有施用毒品前科，有上開刑案紀錄表可查
    ，今再為施用，法治觀念之淡薄，然施用毒品究屬戕害自身
    健康之犯罪，被告施用毒品尚未造成他人明顯之危害，且於
    本院審理中已坦承犯行，犯後態度尚稱良好，並兼衡被告犯
    罪之動機、目的、手段、生活狀況及智識程度，暨公訴人請
    求科以適當之刑等一切情狀，量處如主文所示之刑。
據上論斷，應依刑事訴訟法第273條之1第1項、第299條第1 項前
段，毒品危害防制條例第10條第1項，刑法第11條前段、第47條
第1項，判決如主文。
本案經檢察官乙○○到庭執行職務。
中    華    民    國    98    年    5     月    27    日
                  刑事第三庭法    官  陳姵君
以上正本證明與原本無異。
如不服本判決應於收受本判決後10日內向本院提出上訴書狀，其
未敘述上訴理由者，並得於提起上訴後10日內向本院補提理由書
狀（均須按他造當事人之人數附繕本）「切勿逕送上級法院」。
中    華    民    國    98    年    5     月    27    日
                            書 記 官  王佩珠
毒品危害防制條例第10條第1項
施用第一級毒品者，處 6 月以上 5 年以下有期徒刑。
施用第二級毒品者，處 3 年以下有期徒刑。


司法院資訊處製作；財團法人民間司法改革基金會備份。
